臺灣臺北地方法院民事判決　　　　　　　　　　　　　九十三年度小上字第三０號
　　上　訴　人　乙○○
　　被上訴人　　甲○○○大廈管理委員會
　　法定代理人　吳鍵
右當事人間請求給付管理費事件，上訴人對於中華民國九十二年十二月三十日本院台
北簡易庭九十二年度北小字第二○五一號第一審判決提起上訴，本院判決如左：
    主      文
上訴駁回。
第二審訴訟費用新台幣壹仟伍佰元由上訴人負擔。
    事      實
甲、上訴人方面：
壹、聲明：
一、原判決廢棄。
二、被上訴人第一審之訴駁回。
貳、陳述：
一、吳鍵顯非合法當選之管理委員，其為被上訴人主任委員及法定代理人之資格顯有
    欠缺：１、按九十二年四月修訂之甲○○○大廈規約第五條規定，管理委員之人
    數合計為七人，並得置候補委員三人。然依甲○○○大廈管理委員九十二年度第
    四屆區分所有權人住戶會議記錄，雖載明選出管理委員十名（包括三名候補委員
    ），然當選名單卻記載為王麗雪、吳祖堂（吳鍵）、翁彩鳳、黃澤民（李明珠）
    、陳秋燈、方世調、李如瑛、湯富冬、王榮駿、胡榮隆。是當選委員包含括弧內
    之（吳鍵）及（李明珠），顯已起過十人，而與上開甲○○○大廈規約第五條之
    規定有違。２、該會議記錄對於將在當選管理委員吳祖堂之名後，以括弧註記（
    吳鍵），及在當選管理委員黃澤民之名後，以括弧註記（李明珠），並無任何說
    明。且吳祖堂與黃澤民均於九十二年四月十一日，出席第一次委員會議，執行管
    理委員職務，吳祖堂並獲推舉為主任委員。足見被上訴人於前揭區分所有權人會
    議中所選出之管理委員人數，顯與甲○○○大廈規約第五條禁止之規定有違，而
    有無效原因，是無論吳祖堂、吳鍵、黃澤民、李明珠等，顯均難謂係合法當選之
    管理委員。３、吳祖堂及黃澤民，並未列名於管理委員之選票上，唱票及計票時
    ，亦未將吳祖堂及黃澤民之名字列於計票板上，乃原告亦不否認之事實。是被上
    訴人既明知吳祖堂及黃澤民均非合法當選之管理委員，詎於選舉結束後，竟將吳
    祖堂及黃澤民列名於管理委員之當選名單，並於嗣後之委員會中執行管理委員職
    務，推舉吳祖堂為主任委員，足見其主張吳祖堂及黃澤民乃代理吳鍵及李明珠行
    使區分所有權人及管理委員之職務，顯屬臨訟飾詞，豈足憑信？４、被上訴人雖
    主張吳祖堂及黃澤民出席該第一次委員會議，係受當選管理委員之吳鍵及李明珠
    合法授權，然查吳祖堂如僅係受吳鍵之委託出席該次委員會議，豈有自己獲推選
    為主任委員之理？是被上訴人上開主張，顯難自圓其說。５、被上訴人於本院九
    十二年度訴字第三二一四號確認會議決議無效事件中，提出「委員出席委託書」
    ，主張吳祖堂出席被上訴人九十二年四月二十一日第二次委員會議，乃經吳鍵授
    權合法代理云云。然查該「委託書」上「吳鍵」之簽名，與其在該事件九十二年
    十月三十一日民事報到單上之簽名，明顯不同，惠請調卷審查，即明實情。而依
    該次委員會議記錄所載，吳鍵當天卻又有出席開會，是該第二次委員會議，究由
    吳祖堂或吳鍵出席開會？顯仍有疑義未明。６、吳鍵於前開確認會議決議無效訴
    訟中，坦承其並未出席九十二年四月二十一日之第二次委員會議，卻陳稱該第二
    次委員會議記錄上「吳鍵」之簽名乃其所簽。然該第二次委員會議記錄上「吳鍵
    」之簽名，與其在上開事件九十二年十月三十一日民事報到單上之簽名，亦有明
    顯不同。７、被上訴人主張其於九十年住戶大會所選出之管理委員，因決議任期
    三年，與公寓大廈管理條例第二十七條第三項所規定之一年相抵觸而無效，乃召
    開本次區分所有權人住戶會議，重新改選管理委員。然查被上訴人於本次區分所
    有權人住戶會議所選出之管理委員，依據九十二年四月修訂之「甲○○○大廈規
    約」第七條第四款規定，其任期仍為三年，自仍有無效之原因。綜上所述，被上
    訴人召開本次區分所有權人住戶會議，決議選舉王麗雪等人為管理委員，及在嗣
    後之委員會議中，改推吳鍵為主任委員，均難謂符合公寓大廈管理條例及「甲○
    ○○大廈規約」相關規定，而有無效原因。從而吳鍵顯非合法當選之管理委員或
    主任委員，其為被上訴人法定代理人之資格，自有欠缺，被上訴人以吳鍵為法定
    代理人提起本件訴訟，自有未經合法代理之情。原判決遽認吳鍵乃合法當選之管
    理委員及主任委員，屬有權代理，判決當然違背法令。
二、系爭「管理員基金」乃上訴人於擔任甲○○○大廈管理委員會執行長期間，因見
    地下室承租人張朝陽另付費雇人處理保全事務，而該項事務管理員亦能勝任，乃
    為管理員之福利，以個人名義向其爭取由管理員擔任，每月繳付九千元，作為管
    理員之額外津貼，及改善管理員之工作環境之用。是該管理員之額外津貼及基金
    ，於收取時未經區分所有權人會議或管理委員會之決議，性質上豈能認為是甲○
    ○○大廈之公共基金？張朝陽雖證稱上訴人係以甲○○○大廈管理委員令執行長
    之名義，向其收取「管理員基金」，然查張朝陽每月係將地下室租金繳付於管理
    委員會，而將「管理員基金」繳付於上訴人，轉交管理員。是該「管理員基金」
    如係甲○○○大廈之其他收入，則張朝陽何不將該「管理員基金」按月繳付管理
    委員會，而要繳付於上訴人？是張朝陽每月將該「管理委員基金」繳付於上訴人
    ，轉交管理員，顯與上訴係甲○○○大廈管理委員會執行長之身份無關。原判決
    徒以上訴人具有甲○○○大廈管理委員會執行長之身份，遽認張朝陽按月繳付於
    上訴人之「管理員基金」係屬甲○○○大廈之其他收入，自有理由不備之違背法
    令。又該「管理員基金」用於粉刷甲○○○大廈公共設施，究否曾經開會決議，
    結證縱非一致，然該「管理員基金」於收取時既未經區分所有權人會議或管理委
    員會之決議，於運用時自亦非經區分所有權人會議或管理委員會之決議為必要。
    是縱上訴人僅經部分委員提議後即自行辦理，然既用於粉刷甲○○○大廈公共設
    施，又非落入個人口袋，自難謂不生清償之效力。原判決遽認上訴人係由部分委
    員提議後即自行辦理，並未經區分所有權人或管理委員會之決議，即不生清償之
    效力，自亦有理由不備之違背法令。
乙、被上訴人方面：聲明或陳述如附件。
    理      由
一、本件上訴人對於本院臺北簡易庭九十二年度北小字第二○五一號小額程序之第一
    審判決提起上訴，無非以(1)吳鍵非合法當選之管理委員，是其為被上訴人主任委
    員（法定代理人）之資格顯有欠缺，被上訴人訴訟未經合法代理；(2)原判決認「
    管理員基金」性質屬公寓大廈理條例第十八條第一項第四款之其他收入之公共基
    金，有理由不備之違法，判決顯然違背法令為據，惟查：
（一）有關上訴主張吳鍵為被上訴人主任委員（法定代理人）之資格顯有欠缺，被上
      訴人訴訟未經合法代理，原判決違背法令部分：
 １、 本件被上訴人主任委員吳鍵前經甲○○○大廈區分所有權人住戶於九十二年三
      月二十八日甲○○○大廈管理委員會九十二年度第四屆區分所有權人住戶會議
      時選任為住戶委員，嗣復於甲○○○大廈九十二年度第四屆第二次委員會經委
      員推選為主任委員一事，有各該會議記錄附原審卷第四十三頁、四十九頁可參
      ，是吳鍵獲選為甲○○○大廈管理委員會之主任委員，自為被上訴人之合法法
      定代理人。至上訴人主張甲○○○大廈管理委員九十二年度第四屆區分所有權
      人住戶會議選舉吳鍵為住戶委員時，有(1)、當時當選名單記載為王麗雪、吳祖
      堂（吳鍵）、翁彩鳳、黃澤民（李明珠）、陳秋燈、方世調、李如瑛、湯富冬
      、王榮駿、胡榮隆，是當選委員包含括弧內之吳鍵及李明珠，且吳祖堂與黃澤
      民均於九十二年四月十一日，均出席第一次委員會議，執行管理（住戶）委員
      職務，吳祖堂並獲推舉為主任委員，故選出之住戶委員顯已起過十人，而與上
      開甲○○○大廈規約第五條規定有違，(2)又被上訴人主張吳祖堂出席被上訴人
      九十二年四月二十一日第二次委員會會議，乃經吳鍵授權合法代理云云，惟該
      「委託書」上「吳鍵」之簽名，與其簽名，明顯不同，吳鍵於前開確認會議決
      議無效訴訟中，坦承其並未出席九十二年四月二十一日之第二次委員會議，卻
      稱該第二次委員會議記錄上「吳鍵」之簽名乃其所簽情事，惟審酌上訴人前揭
      辯詞並無可採，蓋因：有關本件系爭住戶委員當選名單上記載王麗雪、吳祖
      堂（吳鍵）、翁彩鳳、黃澤民（李明珠）、陳秋燈、方世調、李如瑛、湯富冬
      、王榮駿、胡榮隆，是選出之住戶委員顯已起過十人部分：就此，有關甲○○
      ○大廈管理委員會九十二年度第四屆區分所有權人住戶會議選舉住戶委員時，
      列於計板上一節，為上訴人所自認，且為被上訴人所不爭執，是住戶委員當選
      名單上雖記載吳祖堂（吳鍵）三十八票、黃澤民（李明珠）三十七票，實則當
      選者乃吳鍵、李明珠甚明，吳祖堂、黃澤民既非候選人，自無當選之可言，是
      該次住戶委員選舉當選者僅王麗雪、吳鍵、翁彩鳳、李明珠、陳秋燈、方世調
      、李如瑛、湯富冬、王榮駿、胡榮隆十人（含候補委員），與甲○○○大廈規
      約並無違背，從而，住戶委員於甲○○○大廈九十二年度第四屆第二次委員會
      會議推舉吳鍵為主任委員，亦無不合。至甲○○○大廈管理委員會公布之住
      戶委員當選名單上，贅將同一建物之住戶與區分所有權人併行記載為吳祖堂（
      吳鍵）、黃澤民（李明珠），於吳鍵、李明珠當選之效力不生影響。又住戶委
      員於甲○○○大廈九十二年度第四屆第一次委員會會議推舉非住戶委員當選人
      吳祖堂為主任委員，亦與吳鍵甲○○○大廈九十二年度第四屆第二次委員會會
      議推舉合法當選之住戶委員吳鍵為主任委員一事無涉，上訴人執之爭執上訴人
      訴訟未經合法代理，洵非有據；況住戶委員會會議乃由住戶委員組成，上訴人
      既非住戶委員，則其就住戶委員會會議召集程序及決議內容亦無爭執之餘地，
      併此敘明。
  ２、至被上訴人於本次區分所有權人住戶會議所選出之管理委員，依九十二年四月
      修訂之「甲○○○大廈規約」第七條第四款規定，其任期為三年，與公寓大廈
      管理條例第二十七條第三項所規定之一年相抵觸，自仍有無效之原因云云，然
      本件甲○○○大廈區分所有權人住戶依公寓大廈管理條例規定集會選任管理委
      員會之委員，並由委員推選吳鍵為主任委員，則吳鍵自為甲○○○大廈管理委
      員會之合法法定代理人。至甲○○○大廈區分所有權人所訂定之甲○○○大廈
      規約第七條第四款任期三年之約定雖與公寓大廈管理條例第二十九條第三項（
      修正前為第二十七條第三項）規定期限不同，然此僅生該管理委員、主任委員
      於任期屆滿未再選任時，自任期屆滿日起，視同解任之效果，於依法定程序選
      任之管理委員、主任委員在法定二年期間內執行職務之效力不生影響（同條例
      第二十九條第四項參照），是上訴人就此所辯，亦無可取。
二、次按對於小額程序之第一審裁判之上訴或抗告，非以其違背法令為理由，不得為
    之，民事訴訟法第四百三十六條之二十四定有明文。又小額程序，雖依民事訴訟
    法第四百三十六條之三十二第二項準用同法第四百六十九條第一款至第五款之規
    定，惟該條第六款「判決不備理由或理由矛盾者。」之規定並不在準用之列，本
    件原審判決依訴外人張朝陽出具內容記載上訴人以執行長名義要求每月出資九千
    元證明書、及張朝陽證述上訴人係以管理委員會委員長身分向其收錢等語，認上
    訴人並非以私人名義向訴外人張朝陽要求每月出資款。進而認上訴人以被上訴人
    之執行長身份向張朝陽收取九千元列為「管理員基金」，屬管理使用公寓大廈所
    獲收益，且供作管理員執行勤務時發生損害時之補貼支付款項，是該款性質上應
    是屬公寓大廈管理條例第十八條第一項第四款所列其他收入之公共基金，於法尚
    無不合，審核上訴狀就此所載各項，僅就原審取捨證據認定事實任加指摘，遽執
    原審判決就此有理由不備之違背法令提起上訴，於法亦有未合。
三、綜上所述，本件上訴顯無理由，應予駁回，第二審訴訟費用一千五百元應由上訴
    人負擔。
四、本件事證已臻明確，兩造其餘攻擊、防禦方法及所為之立證，經核與判決之結果
    不生影響，無庸逐一論述，併予敘明。
五、據上論結，本件上訴為無理由，爰不經言詞辯論依民事訴訟法第四百三十六條之
    三十二第一、二項、第四百四十九條第一項、第七十八條、第四百三十六條之十
    九第一項、第四百三十六條之二十九第二款，判決如主文。
中　　　華　　　民　　　國　　九十三　　年　　　四　　　月　　二十三　　日
                              民事第四庭審判長法  官  盧彥如
                                              法  官  黃柄縉
                                              法  官  周玫芳
右為正本係照原本作成。
本判決不得上訴。
中　　　華　　　民　　　國　　九十三　　年　　　四　　　月　　二十三　　日
                                              書記官  郭麗琴
